【裁判字號】    95,訴,7060
【裁判日期】    950913
【裁判案由】    侵權行為損害賠償
【裁判全文】
臺灣臺北地方法院民事判決              95年度訴字第7060號
    原      告  甲○○
                            1.
    被      告  丙○○
                            1.
                            1.
    訴訟代理人  乙○○○
                            4.
上列當事人間請求侵權行為損害賠償事件，經本院刑事庭移送前
來，本院於中華民國95年8月30日言詞辯論終結，判決如下：
    主      文
被告應給付原告新臺幣貳拾伍萬伍仟柒佰元及自民國九十五年三
月二十四日起至清償日止，按週年利率百分之五計算之利息。
原告其餘之訴駁回。
訴訟費用由被告負擔五分之一，餘由原告負擔。
本判決第一項，得假執行。
原告其餘假執行之聲請駁回。
    事實及理由
一、原告起訴主張：被告於民國94年9月2日上午11時50分許，攜
    菜刀一把，赴台北縣深坑鄉○○村○○路○段116號1樓原告
    經營之雜糧行內，趁原告正在吃飯不注意之際，以所持菜刀
    朝原告砍殺，致原告左上臂、左前臂受傷，右手食指傷至肌
    腱。原告受傷至醫院治療，支出醫藥費新臺幣（下同）20萬
    元。又原告因受傷，長達5個月無法從事所營雜糧行店內送
    貨工作，每月損失6萬元，合計受有30萬元之營業損失。另
    受傷期間，行動不便，由配偶看護照顧生活起居，得請求看
    護費12萬元之賠償。而原告突遭被告砍傷，每日作惡夢，無
    法入睡，精神痛苦異常，為此請求100萬元之慰撫金。爰依
    侵權行為之法律關係，提起本訴，並聲明：(一)被告應給付原
    告162萬元，及自起訴狀繕本送達翌日起至清償日止按年息
    百分之五計算之利息。(二)願供擔保請准宣告假執行。
二、被告則以：原告請求醫藥費應提出收據為證，關於營業損失
    、看護費均無必要，不應請求，至原告請求之慰撫金則過高
    。而原告明知被告腦部因車禍而受傷，竟以異樣眼光看待，
    並取笑、刺激被告，被告不堪其擾方發生本件事件，原告亦
    有過失等語置辯。並於本院聲明：駁回原告之訴。
三、原告主張被告於94年9月2日上午11時50分許，攜菜刀一把，
    至台北縣深坑鄉○○村○○路○段116號1樓原告經營之雜糧
    行店內，趁原告正在吃飯不注意之際，以所持菜刀朝原告身
    上揮砍數刀，致原告左上臂、左前臂受傷，右手食指裂傷至
    肌腱之事實，業據原告提出診斷證明書、照片為證，並為被
    告所不爭執。而被告因上開傷害行為，經檢察官以涉犯傷害
    罪嫌提起公訴，經本院判處有期徒刑三月，得易科罰金確定
    在案等情，亦有本院94年度易字第1833號刑事判決在卷可稽
    ，並經調閱上開刑事卷宗核對無誤。被告雖辯稱原告以異樣
    眼光看待，取笑被告，致發生本件行為，原告亦有過失等語
    。然查被告到原告經營雜糧行店內，一言不發即持菜刀，朝
    原告砍去，原告以手抵擋，因而受傷等語，已據原告於刑事
    案件警訊、偵查、法院審理時指述綦詳，且與原告之配偶黃
    息華於刑事案件內證述：被告進入店內，原告上前詢問被告
    購買什麼，被告即持菜刀朝原告左手砍等語相符，顯見原告
    並無任何過失可言，被告辯稱原告亦與有過失，洵非可取。
四、按因故意或過失，不法侵害他人之權利者，負損害賠償責任
    。不法侵害他人之身體或健康者，對於被害人因此喪失或減
    少勞動能力或增加生活上之需要時，應負損害賠償責任。不
    法侵害他人之身體、健康、名譽、自由、信用、隱私、貞操
    ，或不法侵害其他人格法益而情節重大者，被害人雖非財產
    上之損害，亦得請求賠償相當之金額。民法第一百八十四條
    第一項、第一百九十三條第一項、第一百九十五條第一項定
    有明文。本件被告持菜刀砍傷原告，致原告身體受傷，自應
    負侵權行為之損害賠償責任。茲就原告請求損害賠償範圍審
    酌如下：
  (一)醫療費20萬元部分：依原告提出醫療費單據總額為5,700元
    ，觀諸原告所受傷害及各收據載明治療費別，均屬因本件事
    故而生之治療必要費用，應予准許。逾此部分之數額，既未
    據原告提出證據證明，原告請求即非有據。
  (二)營業損失30萬元部分：原告主張受傷後，5個月不能從事送
    貨工作，委請他人代為送貨，共支出30萬元，因而受有營業
    損失等情，固據其提出收據5紙為證。然原告自陳所經營之
    雜糧行每月收入為5、6萬元，其受傷後約一個月沒有辦法開
    店營業，主要是沒有辦法外送等語（見本院卷第25背面），
    則原告每月收入至多僅6萬元，竟委由他人代為送貨，幾達
    每月之收入，顯不合常情。而依原告自陳，亦僅一個月無法
    外送貨物而停止營業，再參諸原告之傷勢，原告主張受有營
    業損失，至多僅一個月未能營業之損失。原告主張受有營業
    損失6萬元，應屬可信。超逾此部分之請求，即非有據。
  (三)看護費12萬元部分：按民法第一百九十三條第一項規定「不
    法侵害他人之身體或健康者，對於被害人因此喪失或減少勞
    動能力或增加生活上之需要時，應負損害賠償責任」，所稱
    之增加生活上之需要，係指被害以前並無此需要，因為受侵
    害，始有支付此費用之需要而言。又按被害人因受傷需人看
    護，而由親屬看護時，雖無現實看護費之支出，亦應認被害
    人受有相當看護費之損害而得向加害人請求賠償，蓋親屬照
    顧被害人之起居，固係出於親情，但親屬看護所付之勞力，
    並非不能評價為金錢，只因兩者身分關係密切而免除支付義
    務，此種親屬基於身分關係之恩惠，自不能加惠於加害人，
    故應衡量及比照僱用職業護士看護情形，認被害人受有相當
    看護費之損害，得向加害人請求賠償。查原告就此部分請求
    12萬元，固據提出配偶黃息華出具之看護證明書為證，然依
    證明書所示係指5個月，每月24,000元之看護費，核與原告
    於95年8月30日言詞辯論期日陳述4個月，每月3萬元之看護
    費，前後有所不同，本院自難單以該看護證明書遽准原告之
    請求。按原告係受有左上臂6乘1公分之裂傷、左前臂各為5
    乘1公分、3乘1公分之裂傷二處，右手食指裂傷至肌腱之傷
    害，有診斷證明書在卷可憑，其受傷處為左、右雙手，衡諸
    經驗常情，原告生活尚難完全自理，部分需人協助，本院斟
    酌上開各情，認其所需他人協助時間以每日約四小時為必要
    。而如前所述原告因傷有一個月即30日無法外送貨物，再參
    酌醫院看護工酬半日班至多不逾1,100元，是原告請求看護
    費以一個月30日，每日工酬1,000元為必要。本件原告雖由
    其配偶自任看護，然揆諸前揭說明，此種親屬基於身分關係
    之恩惠，不能加惠於被告，故應衡量及比照僱用看護人員情
    形，認原告受有相當看護費之損害，得向被告請求賠償，據
    此，原告請求被告給付看護費用3萬元（計算式：30×1,000
    ＝30,000），洵屬有據，應予准許，逾此範圍為無理由，應
    予駁回。
  (四)慰撫金100萬元部分：原告遭被告持刀砍傷，左、右手受傷
    ，致有一個月無法外送貨物，原告主張伊因本件傷害身心受
    創，精神受有痛苦等語，信而有徵，其請求被告賠償非財產
    上損害即慰撫金，自屬有據。查原告係55年1月21日出生，
    國中畢業，已婚，有兩名唸高中之子女。獨資經營雜糧行，
    店面為自有，每月收入約5、6萬元，尚有價值10餘萬元之貨
    車一部。被告則為61年11月18日出生，國中肄業，無工作，
    因有器質性精神病，每月由政府補助些微金錢。上開各情為
    兩造所陳，且互為對造所不爭執，並有台北市立聯合醫院忠
    孝院區診斷證明書、台北縣深坑鄉土庫村村長證明書附卷可
    稽。本院斟酌兩造上開身分、地位、經濟狀況，與本件侵權
    行為係被告於精神耗弱下，突然持刀砍傷原告、原告所受傷
    害等一切情狀，認原告所得請求之非財產上損害以16萬元為
    適當，原告請求於此範圍內為有理由，逾此部分為無理由。
  (五)是則原告依侵權行為損害賠償請求權，得請求被告賠償醫療
    費5,700元、營業損失6萬元、看護費3萬元，及慰撫金16 萬
    元，合計255,700元。
五、綜上所述，原告依侵權行為之法律關係請求被告賠償255,70
    0元，及自起訴狀繕本送達翌日即95年3月24日起至清償日止
    ，按年息百分之五計算之利息，於法有據，應予准許。又原
    告勝訴部分為金額未逾50萬元之判決，爰依民事訴訟法第三
    百八十九條第一項第五款規定，依職權宣告假執行。至原告
    敗訴部分，其假執行之聲請，即失所依附，應併予駁回。
六、本件因事證已臻明確，兩造其餘攻擊、防禦方法及所為之立
    證，經本院逐一審酌，認均與判決之結果不生影響，不再一
    一論述，併予敘明。
七、結論：本件原告之訴為一部有理由，一部無理由，依民事訴
    訟法第七十九條、第三百八十九條第一項第五款，判決如主
    文。
中    華    民    國    95    年    9     月    13    日
                  民事第四庭    法  官    林麗玲
以上正本係照原本作成
如對本判決上訴，須於判決送達後20日內向本院提出上訴狀
中    華    民    國    95    年    9     月    13    日
                                書記官    李承翰


司法院資訊處製作；財團法人民間司法改革基金會備份。
